【裁判字號】    95,訴,847
【裁判日期】    950725
【裁判案由】    違反著作權法等
【裁判全文】
臺灣臺南地方法院刑事判決               95年度訴字第847號
公  訴  人  臺灣臺南地方法院檢察署檢察官
被      告  甲○○
上列被告因違反著作權法等案件，經檢察官提起公訴（95年度偵
字第7695號），被告就犯罪事實為有罪之陳述，本院裁定進行簡
式審判程序，判決如下：
    主  文
甲○○連續意圖銷售，而擅自以重製於光碟之方法侵害他人之著
作財產權，處有期徒刑拾月，緩刑貳年。扣案如附表及起訴書附
表一所示之物品均沒收。
    事實及理由
一、犯罪事實及證據名稱除與起訴書記載相同部分均予以引用外
    （如附件），另補充如下：
  (一)公訴檢察官因應著作權法九十四條業已於九十五年五月三十
    日修正刪除，以社會基礎事實同一，將起訴法條變更為著作
    權法第九十一條第三項、第九十一條之一第三項（見本院卷
    第二十頁），本院經查尚無不合，起訴書記載「而恃此維生
    ，並以之為常業」部分予以刪除。
  (二)按行為後法律有變更者，適用行為時之法律，但行為後之法
    律有利於行為人者，適用最有利於行為人之法律，刑法第二
    條第一項定有明文。為法律變更比較時，應就罪刑有關之共
    犯、未遂犯、想像競合犯、牽連犯、連續犯、結合犯，以及
    累犯加重、自首減輕暨其他法定加減原因（如身分加減）與
    加減例等一切情形，綜其全部罪刑之結果而為比較（最高法
    院二十四年上字第四六三四號判例、九十五年五月二十三日
    刑事庭第八次會議決議意旨一4.參照），不得割裂適用。
    1.被告行為後，刑法已刪除第五十五條關於牽連犯之規定，
      則依修正前即行為時之舊法規定，應從一重罪處斷之罪，
      因新法已刪除牽連犯規定，若所犯各罪應依數罪併罰之規
      定分論併罰，則比較新舊法之規定，新法規定並非較有利
      於被告，依刑法第二條第一項本文之規定，應適用行為時
      之法律，即適用修正前刑法第五十五條牽連犯之規定，從
      一重處斷。被告所犯著作權法第九十一條第三項、第九十
      一條之一第三項、商標法第八十二條、刑法第二百十六條
      行使同法第二百十條、第二百二十條第二項四罪，本質上
      為罪名不同，行為互異之數罪，揆諸前開說明，自應適用
      有利於行為人之法律即修正前刑法第五十五條牽連犯之規
      定，從一重以著作權法第九十一條之一第三項之罪處斷。
    2.刑法第五十六條連續犯之規定，業於九十四年一月七日修
      正公布刪除，並於九十五年七月一日施行，則被告之犯行
      ，因行為後新法業已刪除連續犯之規定，此刪除雖非犯罪
      構成要件之變更，但顯已影響行為人刑罰之法律效果，自
      屬法律有所變更。依新法第二條第一項規定，比較新、舊
      法結果，本件本質上屬於數罪之連續行為，仍應適用較有
      利於被告之行為時法律，應以舊法論以連續犯。至於著作
      權法第九十一條之一第三項之罪雖有罰金刑規定，但因貨
      幣單位為新臺幣，尚無刑法施行法第一條之一比較適用問
      題，併此敘明。
二、刑罰裁量：爰審酌被告並無前科，有臺灣高等法院被告前案
    紀錄表一份在卷可憑（見本院卷第九頁），素行良好，及其
    犯罪之動機、目的、手段、販賣仿冒遊戲光碟數量、獲取不
    法利益之多寡、告訴人所受之損害及犯罪後之態度等一切情
    狀，量處如主文所示之刑，以資懲儆。末按犯罪在新法施行
    前，新法施行後，緩刑之宣告，應適用新法第七十四條之規
    定（最高法院九十五年五月二十三日刑事庭第八次會議決議
    七）。查本件被告並無刑事前科，已如前述，未曾受有期徒
    刑以上刑之宣告，其因一時失慮，致罹刑典，事後已坦承犯
    行，深具悔意，經此刑之宣告後，應知警惕而無再犯之虞，
    並斟酌其家庭狀況，本院因認暫不執行其刑為當，予以宣告
    緩刑二年，以啟自新。又按刑法第七十四條第五項規定，緩
    刑之效力不及於從刑與保安處分之宣告。扣案起訴書附表一
    所示之仿冒遊戲光碟，係被告違反明知為侵害商標專用權之
    商品而販賣罪所販賣之商品，應依商標法第八十三條之規定
    宣告沒收【著作權法第九十八條雖亦有沒收規定，惟商標法
    乃規定義務沒收，而著作權法則規定裁量沒收，因此就符合
    義務沒收之上開物品，自應優先適用商標法之規定】。另扣
    案如附表所示之物，乃被告供擅自重製光碟常業罪即製作盜
    版光碟暨販賣所用之物，應依著作權法第九十八條之規定宣
    告沒收，起訴書記載應依刑法第三十八條第一項第二款宣告
    沒收有誤，應予更正；至於起訴書附表二所示光碟，為被告
    之子個人娛樂物品，且不在遊戲店內查獲，業據被告陳述在
    卷（見本院卷第二十頁），不能證明與本案有關，爰不為沒
    收諭知。又本判決係依刑事訴訟法第三百十條之二及第四百
    五十四條所製作之簡化判決，依法僅需記載犯罪事實、證據
    名稱及應適用之法條，並得以簡略方式為之，如認定之犯罪
    事實、證據及應適用之法條，與檢察官聲請簡易判決處刑書
    或起訴書之記載相同者，得引用之，附此敘明。
三、依刑事訴訟法第二百九十九條第一項前段、第二百七十三條
    之一第一項、第三百十條之二、第四百五十四條，著作權法
    第九十一條第一項、第九十一條之一第三項、第九十八條，
    商標法第八十二條、第八十三條，刑法第十一條前段、第二
    條第一項、第二百十六條、第二百二十條、第二百十條、修
    正前刑法第五十六條、第五十五條、刑法第七十四條第一項
    第一款，罰金罰鍰提高標準條例第一條但書，判決如主文。
四、如不服本判決，應於判決送達後十日內，向本院提出上訴狀
    。
中    華    民    國    95    年    7     月    25    日
                  刑事第十一庭  法  官  李東柏
以上正本證明與原本無異。
                                書記官  簡湘雲
中    華    民    國    95    年    7     月    25    日
附錄本案論罪科刑法條全文：
著作權法第九十一條第二項、第三項
意圖銷售或出租而擅自以重製之方法侵害他人之著作財產權者，
處六月以上五年以下有期徒刑，得併科新臺幣二十萬元以上二百
萬元以下罰金。
以重製於光碟之方法犯前項之罪者，處六月以上五年以下有期徒
刑，得併科新臺幣五十萬元以上五百萬元以下罰金。
著作權法第九十一條之一第三項
犯前項之罪，其重製物為光碟者，處六月以上三年以下有期徒刑
，得併科新臺幣二十萬元以上二百萬元以下罰金。但違反第八十
七條第四款規定輸入之光碟，不在此限。
商標法第八十二條
明知為前條商品而販賣、意圖販賣而陳列、輸出或輸入者，處一
年以下有期徒刑、拘役或科或併科新臺幣五萬元以下罰金。
刑法第二百十六條
行使第二百十條至第二百十五條之文書者，依偽造、變造文書或
登載不實事項或使登載不實事項之規定處斷。
刑法第二百二十條第一項、第二項：
在紙上或物品上之文字、符號、圖畫、照像，依習慣或特約，足
以為表示其用意之證明者，關於本章及本章以外各罪，以文書論
。
錄音、錄影或電磁紀錄，藉機器或電腦之處理所顯示之聲音、影
像或符號，足以為表示其用意之證明者，亦同。
刑法第二百十條
偽造、變造私文書，足以生損害於公眾或他人者，處五年以下有
期徒刑。
附表：
┌──┬─────────────┬───┬───┐
│編號│應沒收之物                │數  量│備  註│
├──┼─────────────┼───┼───┤
│ 一 │盜版光碟目錄              │拾伍本│      │
├──┼─────────────┼───┼───┤
│ 二 │空白光碟片                │伍片  │      │
├──┼─────────────┼───┼───┤
│ 三 │印刷封面                  │拾張  │      │
├──┼─────────────┼───┼───┤
│ 四 │棉套                      │貳批  │      │
├──┼─────────────┼───┼───┤
│ 五 │會員交易明細表            │本  │      │
├──┼─────────────┼───┼───┤
│ 六 │估價單                    │柒本  │      │
├──┼─────────────┼───┼───┤
│ 七 │包裝袋                    │壹批  │      │
├──┼─────────────┼───┼───┤
│ 八 │電腦主機（含內建式燒錄器）│壹台  │      │
└──┴─────────────┴───┴───┘


司法院資訊處製作；財團法人民間司法改革基金會備份。
